【裁判字號】    98,訴,663
【裁判日期】    980731
【裁判案由】    毒品危害防制條例
【裁判全文】
臺灣基隆地方法院刑事判決               98年度訴字第663號
公  訴  人  臺灣基隆地方法院檢察署檢察官
被      告  丁○○
                    （另案在臺灣基隆監獄執行中）
指定辯護人  本院公設辯護人乙○○
上列被告因違反毒品危害防制條例案件，經檢察官提起公訴（98
年度偵字第323 號），本院判決如下：
    主  文
丁○○販賣第一級毒品，累犯，處有期徒刑拾柒年。
扣案之第一級毒品海洛因柒包（驗餘後淨重合計貳拾點貳壹公
克），併同無從與之完全析離之分裝袋柒只，均沒收銷燬之。
    事  實
一、前案紀錄：
    丁○○前分別因(甲)違反毒品危害防制條例案件，經本院於民
    國94年2 月4 日，以93年度簡上字第113 號判決有期徒刑六
    月確定；(乙)違反毒品危害防制條例案件，經臺灣高等法院於
    94年8 月11日，以94年度上訴字第2134號判決有期徒刑十月
    確定。所犯(甲)(乙)二案則經先、後移付執行而依序發監，迨95
    年7 月3 日始執行完畢（構成累犯）。其後，又因(丙)違反毒
    品危害防制條例案件，經本院於96年5 月11日，以95年度訴
    字第985 號判決有期徒刑一年二月、八月，應執行有期徒刑
    一年八月確定；乃丁○○所犯(丙)案僅受有期徒刑之一部執行
    ，中華民國九十六年罪犯減刑條例旋於96年7 月16日公布施
    行，所犯(丙)案遂經依法減刑（本院96年度聲減字第430 號裁
    定），再由檢察官指揮執行而於97年2 月15日赦免餘刑經釋
    放出監（構成累犯）。
二、本案事實：
    緣甲○○因自己上源所供海洛因之買賣價金過高兼以品質不
    佳，遂於98年1 月5 日或6 日前、後，利用丁○○造訪其住
    處即「基隆市○○區○○街65巷4 號」之機會，當面對丁○
    ○為其擬另覓海洛因供應貨源之言詞邀約。乃丁○○聞訊後
    ，明知海洛因係毒品危害防制條例所明定列管之第一級毒品
    ，不得非法持有、販賣，猶不嚴詞予以回絕，進而允諾將代
    為洽尋海洛因供應上源而後離去，隨即基於營利之意圖暨販
    賣第一級毒品海洛因之犯意，於98年1 月8 日下午6 時15分
    左右，逕往基隆市○○路「廟口」附近之不詳電動玩具店，
    向其毒品上源即綽號「阿興」之成年男子（惟姓名年籍不詳
    ），以現金約新臺幣（下同）110,000 元許之代價，販入「
    各包份量約1 錢」之第一級毒品海洛因7 包。丁○○應邀「
    意圖營利而販入」上開海洛因7 包得手後，復即於同日下午
    6 時35分，承前「販賣圖利之目的」，以自己持用之「0000
    000000」行動門號（按：上開行動門號係丁○○之不詳友人
    申辦後，於97年12月持交丁○○保管持用迄今；且上開行動
    門號之晶片卡亦未據扣案），撥接甲○○持用之「00000000
    00」行動門號，於對話中藉詞「那你怎樣，不要那個嗎」等
    語，而對甲○○表示其業已洽得海洛因之供應貨源，乃甲○
    ○竟因其斯時手邊尚有海洛因4 至5 錢，而一反其先前主動
    邀約之態度，進而逕藉「還沒，我這裡還有4 至5 錢，之前
    那1 兩就還沒完」等語以暫表回絕。丁○○聞言無奈，遂先
    於同日晚間10時，隨意自上開7 包海洛因中之其中1 包，取
    用其內「少量」以解己癮（所涉施用第一級毒品海洛因之部
    分，業經檢察官另行起訴而由本院另案審結並以98年度訴字
    第600 號判決在案），再於翌日（98年1 月9 日）下午5 時
    ，攜同上開海洛因7 包（扣除業經丁○○於98年1 月8 日晚
    間10時取用告罄之部分），逕往甲○○住處即「基隆市○○
    區○○街65巷4 號」而擬伺機兜售；乃其甫行入屋，旋見員
    警業已經屋主（即甲○○之女友謝淑貞）同意而在場實施搜
    索；其間，丁○○雖曾一度趁隙而將自己攜帶到場之上開海
    洛因7 包，藏匿於上址大門旁之鞋架內側，然其嗣仍遭員警
    搜索起獲而查扣在案。又上開海洛因7 包經送請鑑驗之驗餘
    後淨重則合計23.21 公克。
三、案經基隆市警察局移送臺灣基隆地方法院檢察署檢察官偵查
    起訴。
    理  由
一、證據能力
  (一)供述證據
  1.被告丁○○暨其辯護人，就證人甲○○、易陳文於檢察官偵
    訊時證述內容（均經依法具結）之「證據能力」俱無爭執（
    見本院卷46頁）。兼以本院自形式上觀察其供述之作成、取
    得情形，亦未見有何違法取供而不具信用性之情事，而俱無
    「任意性」或「信用性」違反而顯然不適當之情形。因認證
    人甲○○、易陳文於檢察官偵訊時之證述內容，之於被告所
    涉本案而言，均有證據能力，而毋庸再依刑事訴訟法第一百
    五十九條之一至同法第一百五十九條之四等規定為個別性之
    斟酌。
  2.至被告及辯護人固就證人甲○○、易陳文警詢證述之「證據
    能力」表示異議（見本院卷46頁）；惟其既未經本院援為認
    定事實之所憑事證（詳如後述），則其「證據能力」之究否
    具備，本院當亦毋庸贅為論述。
  (二)非供述證據
  1.關於卷附監聽譯文：
    按通訊監察錄音之譯文，僅屬依據監聽錄音結果予以翻譯之
    文字，固具文書證據之外觀，但實際上仍應認監聽所得之錄
    音帶或光碟，始屬調查犯罪所得之證物，乃係刑事訴訟法第
    一百六十五條之一第二項所稱之證物，如其蒐證程序合法，
    並經合法調查，自具證據能力。因此檢察官如提出通訊監察
    錄音之譯文為其證據方法，實乃以其監聽所得之錄音帶或光
    碟，為調查犯罪所得之證物，法院本應依刑事訴訟法第一百
    六十五條之一所列之方法調查，以判斷該錄音帶或光碟是否
    與通訊監察錄音之譯文相符。而監聽錄音製作之譯文，雖通
    常為偵查犯罪機關單方面製作，然若被告或訴訟關係人對其
    真實性並無爭執，經法院於審判期日提示譯文供當事人辨認
    、表示意見並為辯論者，程序自屬適法（最高法院95年度臺
    上字第295 號、94年度臺上字第4665、1270號、93年度臺上
    字第6510號判決意旨參照）。即警察機關對犯罪嫌疑人依法
    監聽電話所製作之通訊監察紀錄譯文，實乃該監聽電話錄音
    之「派生證據」，是其倘係公務員（員警）依法定程序而取
    得，被告或訴訟關係人就其真實性復無爭執（即不否認譯文
    所載對話內容之真實無偽），法院並曾依刑事訴訟法第一百
    六十五條第一項規定，踐行證據調查之法定程序，向被告宣
    讀或告以要旨，則其自得採為認定被告有罪之基礎，而有證
    據能力。查被告暨其辯護人概不否認「本案卷附相關監聽譯
    文之真實無偽」（即就「譯文所載內容」與「監聽側錄情節
    」相符乙節俱不爭執；本院卷第40頁），本案卷附相關監聽
    譯文，復均係源自合法監聽，即其均係本於97年聲監續字第
    396 號通訊監察書而為實施（本院卷第26頁），且其各該監
    聽期間、通訊號碼亦悉與通訊監察書所核准之範圍相符（核
    准監聽之期間：自97年12月15日上午10時起，至98年1 月13
    日上午10時止；核准監聽之通訊號碼：0000000000），是其
    自屬公務員依法定程序所取得之證據資料，尤以均業經本院
    踐行證據調查之法定程序，於審判期日向被告宣讀或告以要
    旨（本院卷第85頁），按諸首開說明，關此監聽譯文自得採
    為認定被告有罪之基礎，而為本案審判之適格證據。
  2.其餘業經本院援用如後所述之扣案海洛因7 包及卷附之刑案
    現場關係配置圖（偵卷第12頁）、扣案毒品外觀照片（偵卷
    第13頁）、搜索現場照片（偵卷第70頁）、法務部調查局濫
    用藥物實驗室98年3 月6 日調科壹字第09823008140 號鑑定
    書（偵卷第62頁）等件，均「非」供述證據，尤以核無公務
    員違法採證之情形，復均曾經本院於審判期日，依刑事訴訟
    法第一百六十四條規定，踐行證據調查之法定程式，提示被
    告及辯護人而使其辨認，則其證據能力之具備，當亦毋待贅
    言。
二、事實認定
    訊之被告丁○○固不否認其曾於98年1 月8 日下午6 時15分
    左右，在基隆市○○路「廟口」附近之不詳電動玩具店，向
    其毒品上源即綽號「阿興」之成年男子（惟姓名年籍均不詳
    ），以現金約110,000 元許之代價，販入「各包份量約1 錢
    」之第一級毒品海洛因7 包；其後，除曾於同日晚間10時，
    隨意自上開7 包海洛因中之其中1 包，取用其內「少量」以
    解己癮，上揭海洛因7 包（扣除業經丁○○取用告罄之部分
    ）悉經其於翌日（98年1 月9 日）下午5 時，攜往甲○○住
    處即「基隆市○○區○○街65巷4 號」而遭在場執行搜索之
    員警當場查獲等客觀事實（本院卷第42頁、第46頁）。惟矢
    口否認有何意圖營利而販入第一級毒品海洛因之犯行，辯稱
    ：伊大量購買海洛因之目的，不過係為一己之施用，而無伺
    機販賣營利之主觀意圖云云。然查：
  (一)員警曾於98年1 月9 日下午5 時左右，經屋主（即甲○○之
    女友謝淑貞）同意而在「基隆市○○區○○街65巷4 號」執
    行搜索，乃適逢被告於斯時造訪；又被告赫見員警在場搜索
    ，雖一度將自己攜帶到場之海洛因7 包（驗餘後淨重合計23
    .21 公克），趁隙藏匿於上址大門旁之鞋架內側，然其嗣仍
    遭員警搜索起獲而查扣在案。此首經被告敘明在卷（偵卷第
    75頁、本院卷第46頁），並經證人甲○○結稱：「……那7
    包海洛因我看到是他塞在DVD 底下……」（偵卷第67頁）、
    「（問：98年1 月9 日下午5 時，你有無在基隆市○○街65
    巷4 號為警查獲？）是。（問：當天被告是否也在上開現場
    一併被查獲？）是。當天警察來搜索時，被告還沒到場，警
    察搜索完以後，被告才按電鈴，因此，才會一併被查獲。（
    問：當日，被告有無被警察查獲何物品？）當天我本來不知
    道被告來找我，我本來與朋友（不包括被告）在上址玩牌，
    玩到一半，聽其中一位朋友說，被告打電話來問我是否在上
    址，說他也要來，後來是警察先抵達上址搜索，搜索前階段
    完畢以後，被告才按門鈴，一開始，沒有在被告身上發現物
    品，後來才在被告一開始站立的位置（鞋櫃旁邊）的鞋櫃上
    發現一些海洛因。那些海洛因應該是被告的。（問：為何認
    為那些海洛因應該是被告的？）其實，我有親眼目睹被告趁
    隙將海洛因放到鞋櫃上的情況，因為當時我就坐在面對被告
    站立所在位置的沙發上，所以我可以清楚看見被告的行為舉
    止…」等語（本院卷第73-74 頁），及證人易陳文於檢察官
    偵訊時結稱：「（問：上面【意指上址鞋架上】查獲海洛因
    7 包，每包都有1 錢，這個東西是誰的？）我想應該是丁○
    ○的，鞋架那邊警方進來時就有搜索過，沒有搜到，後來搜
    後面搜到一半時，丁○○來按門鈴，他就站在鞋架那邊，後
    來警察叫丁○○過來沙發這邊，後來警察就在鞋架那裡發現
    之前沒有搜到的海洛因…」等語（偵卷第48頁）明確，且有
    查獲員警製作之刑案現場關係配置圖（偵卷第12頁）、扣案
    毒品外觀照片（偵卷第13頁）、基隆市警察局搜索扣押筆錄
    （偵卷第24-29 頁）、搜索現場照片（偵卷第70頁）、法務
    部調查局濫用藥物實驗室98年3 月6 日調科壹字第09823008
    140 號鑑定書（偵卷第62頁）各1 件在卷足考。其次，被告
    於造訪甲○○住處致為警搜索查獲以前，另曾於「98年1 月
    8 日晚間10時左右」，施用第一級毒品海洛因，致遭檢察官
    另案起訴而經本院以98年度訴字第600 號判決有期徒刑七月
    在案，此亦為被告所不否認（本院卷第42-43 頁），並經本
    院職權調取上開被告施用毒品之刑事案卷核閱無誤，且有上
    開刑事判決1 件（影本；本院卷第52-55 頁）存卷足考；而
    被告於98年1 月9 日下午5 時左右，攜往上址致遭搜索查扣
    之第一級毒品海洛因7 包，經員警以較為粗略之計重器當場
    秤重，雖其各包重量經分別計為：4.3 公克、4.3 公克、4.
    3 公克、4.3 公克、4.3 公克、4.3 公克、2 公克（參見扣
    案毒品之外觀照片；偵卷第13頁）；然除毛重經標示為2 公
    克者外，稽其扣除「包裝袋」以後之各包份量，實與毒品交
    易所常見或慣用之計量單位「錢」相差無幾（按：「1 錢」
    =「3.75 公克」）。是倘併予考量計重器調較、歸零與否所
    可能產生之秤重誤差，核亦足徵：被告自白「其甫於98年1
    月8 日下午6 時15分左右，在基隆市○○路『廟口』附近之
    不詳電動玩具店，向綽號『阿興』之成年男子，以現金約11
    0,000 元許之代價，販入『各包份量約1 錢』之第一級毒品
    海洛因7 包；其後，除曾於同日晚間10時，隨意自上開7 包
    海洛因中之其中1 包，取用其內『少量』以解己癮，所餘海
    洛因則悉經其於翌日（98年1 月9 日）下午5 時攜往甲○○
    住處而為警搜索查獲」等情節（本院卷第42頁），應與事實
    相符，而堪採信。
  (二)被告1 次大量販入海洛因7 錢之客觀事實（即扣案之海洛因
    7 包，加計『業經被告於98年1 月8 日晚間10時取用告罄之
    部分』），既經本院認定如前揭(一)之所述，則本案所次應審
    究者，闕為：被告1 次大量販入上揭海洛因之動機、目的究
    竟何在？亦即：被告辯稱為供己施用云云，是否可採？被告
    於販入上揭海洛因之初，其主觀上是否已有伺機轉賣以圖利
    之目的？經查：
  1.首觀被告陳稱：我於98年1 月8 日下午6 時15分左右，一次
    販入扣案海洛因7 包的現金110,000 元許，是我「陸續花用
    而僅剩下來的存款」；基隆市○○路101 號（被告住處）則
    「是我父親租的房子」等語（本院卷第44頁）。核已足見，
    被告本次恃以買入海洛因7 錢之現金110,000 元許，實乃被
    告斯時唯一僅有之財產。佐以被告敘稱；98年1 月8 日案發
    期間，「我已經有一、二個月沒有工作，所以也沒有經濟收
    入」；「我母親很早就過世了」，「我父親也因為我染上毒
    癮一事而與我斷絕來往」，且「我父親不供應我日常生活所
    需」等語（本院卷第44頁）。則扣除被告恃以販入海洛因之
    「僅餘」存款（即上揭現金110,000 元許），被告斯時經濟
    狀況之困窘，乃至其親友金錢支援之匱乏，更係昭然而無可
    疑！乃被告竟於此情形之下，猶將所餘存款（110,000 元許
    ）全數持向「阿興」購買海洛因7 錢，則苟非其間「有利可
    圖」，被告又何能有恃無恐至此？是其所辯「單純供己施用
    」、「自暴自棄」云云之悖情悖理，首已不言可喻。
  2.其次，「0000000000」行動門號實乃被告之不詳友人於97年
    12月間持交被告保管持用迄今，此業經被告敘明在卷（偵卷
    第9 頁、本院卷第45頁）；而「0000000000」行動門號則係
    由甲○○撥接持用乙節，亦據證人甲○○結證明確（本院卷
    第74-75 頁）。又經提示卷附「0000000000」（甲○○）與
    「0000000000」（被告）撥接通話之相關譯文（偵卷第14頁
    ）予被告及證人甲○○閱覽之結果，被告及證人甲○○亦概
    不否認上開譯文之所載，確係彼2 人之對話內容無誤（被告
    供述，見本院卷第40頁；證人甲○○證述，見本院卷第75頁
    ）。再者，「證人甲○○曾因自己上源所供海洛因之買賣價
    金過高兼以品質不佳，而於98年1 月5 日或6 日前、後，利
    用被告造訪其住處即『基隆市○○區○○街65巷4 號』之機
    會，當面對被告為其擬另覓海洛因供應貨源之言詞邀約」。
    此除經被告於本院審理時敘稱：「……因為在這通電話（意
    指「98年1 月8 日下午6 時35分」之撥接通話）的2 、3 天
    前（意指「98年1 月5 日或6 日前、後」），我曾經與甲○
    ○見面，見面時，甲○○表示他需要海洛因，所以我才會去
    幫甲○○找海洛因，之後，才會於98年1 月8 日下午6 時35
    分打電話給甲○○…因為之前甲○○對我表示，他買到的海
    洛因又貴品質又差，所以要我幫他問，後來我幫他問到以後
    ，我就打這通電話給他，……」等語（本院卷第40頁、第41
    頁）明確，並曾經本院提示被告上開筆錄內容而向證人甲○
    ○當庭確認無誤（本院卷第83頁）。對照上開卷附譯文所示
    內容，即被告確曾於98年1 月8 日下午6 時35分，以自己持
    用之「0000000000」行動門號，撥接甲○○持用之「000000
    0000」行動門號，告稱「（『被告』說）…那你怎樣，不要
    『那個』嗎」等語，經甲○○回稱「（『甲○○』說）還沒
    ，我這裡還有4 至5 錢，之前那1 兩就還沒完」等語，遂又
    續為質之「（『被告』說）我想說你那個沒，幹ＸＸ，『跟
    我問散的，我去跟人家參，去跟人家拆』」等語，並因甲○
    ○聞言回稱「（『甲○○』說）沒有啦，我跟你問看看散的
    如果有那個，我這邊如果接不上的時候，多多少少那個」等
    語，而又續為抱怨稱「（『被告』說）我想說你快沒有了，
    跟我問，我才去那個……」等語之種種對話情節，核亦足見
    被告確曾因「甲○○於98年1 月5 日或6 日前、後，另覓海
    洛因供應貨源之言詞邀約」，而「去跟人家參」及「去跟人
    家拆」！佐以甲○○甫於98年1 月5 日或6 日前、後，對被
    告提出「其擬另覓海洛因供應貨源之言詞邀約」，被告旋無
    視自己經濟狀況之困窘及其親友金錢支援之匱乏（參見前揭
    1.），於98年1 月8 日下午6 時15分左右，逕將自己僅餘之
    存款（110,000 元許），全數持向「阿興」購買海洛因7 錢
    ，並於其後之同日下午6 時35分，立即致電甲○○而與甲○
    ○對話如前，尤以遲至「遭甲○○言詞以表婉拒」以後，方
    於同日晚間10時取用其中部分，則就令被告向「阿興」販入
    第一級毒品海洛因7 錢之初，併有供一己施用之目的，然其
    亦必兼有轉售以資圖利之意圖，事甚灼明。
  (三)至證人甲○○於本院審理時，雖就涉案情節或所避就，或所
    翻異，或因囿於被告情面致語焉不詳（本院卷第75-82 頁）
    ，然經踐行交互詰問暨由本院補充訊問結果，證人甲○○終
    仍就上揭涉案事實證述綦詳（本院卷第83頁）；亦即，關此
    避就、翻異、迴護被告之證言，尚無礙於本案事實之認定，
    爰不逐一就此翻異、避就，乃至迴護被告之各處贅為論駁。
  (四)綜上研析，因認被告所辯，要無可取；本案事證明確，被告
    如本判決事實欄所載，意圖營利而販入扣案海洛因之販賣第
    三級毒品犯行，堪可認定。
三、論罪科刑
  (一)按刑法上所謂販賣行為，固不以販入後復行賣出為必要，祇
    要以營利為目的，而有將毒品販入或賣出二者其一之行為，
    即足構成，故意圖營利而販入毒品，雖未及販出，仍依販賣
    既遂罪論處；而意圖營利販入毒品後，第一次販賣予他人之
    行為，乃接續原先販入之犯意而為，不論其行為屬既遂或未
    遂，應認基於單一犯意之接續行為，只能就其販入及出賣毒
    品，論以販賣既遂之實質一罪，至意圖營利而販入毒品後之
    連續多次出賣行為，係基於概括犯意，雖就連續出賣毒品之
    行為，仍應論以販賣之裁判上一罪，惟於審究各該行為實施
    犯罪之結果時，自應就第二次以後之出賣行為係屬既遂或未
    遂，以為認定；且此與意圖販賣而持有毒品罪，係指行為人
    以意圖販賣營利以外之原因而持有毒品，其後始起意營利販
    賣者（例如因為他人之贈與或寄藏而持有，嗣後始起意為販
    賣者而言），並不相同（最高法院88年臺上字第2398號、91
    年臺上字第1143號、93年臺上字第6309號判決要旨參照）。
    合先指明。
  (二)查海洛因係毒品危害防制條例第二條第二項第一款所明定列
    管之第一級毒品；核被告如本判決事實欄之所載，意圖營利
    而1 次大量販入扣案海洛因7 包之所為，自係犯毒品危害防
    制條例第四條第一項之販賣第一級毒品罪。被告販入第一級
    毒品海洛因前後持有海洛因之低度行為，應為販賣（販入）
    之高度行為所吸收，不另論罪。
  (三)查起訴意旨雖係以被告觸犯毒品危害防制條例第五條第一項
    之意圖販賣而持有第一級毒品罪，向本院提起公訴（參見起
    訴書之所載），然其基本事實既屬同一，爰職權變更關此起
    訴法條。
  (四)被告查有如本判決事實欄一所載犯罪科刑及刑之執行情形，
    此有臺灣高等法院被告前案紀錄表在卷可稽，其於有期徒刑
    執行完畢後，五年以內故意再犯本起最重本刑有期徒刑以上
    之罪，雖應依刑法第四十七條第一項規定，論以累犯而就其
    所犯各罪分別加重其刑；然因本案所涉之販賣第一級毒品罪
    之法定本刑為「死刑」或「無期徒刑」之部分，依法均不得
    加重，故僅得就其法定本刑為「併科罰金」之部分，加重其
    刑。
  (五)查被告意圖營利而販入第一級毒品海洛因，固本擬伺機對外
    販賣以資牟利，惟姑念被告猶未轉賣即為警查獲在案，所為
    尚未釀成嚴重實害，兼以核無販賣毒品前科，對重典之認識
    不夠深切，且其本次販入海洛因之數量雖達23.21 公克（驗
    餘後淨重），然其並未圖得實質利益（因被告尚未開始對外
    轉賣），而與販賣毒品之數量已達數公斤以上，顯係嚴重危
    害社會治安並已實際獲取相當利得之情形有別，是倘不論其
    情節輕重，而一律論處本罪之法定本刑「死刑」或「無期徒
    刑」，則自屬猶嫌過重，並有傷人民對法律之情感，即就全
    部犯罪情節觀之，猶屬法重而情輕，是自客觀以言，即尚有
    可憫恕之處，爰依刑法第五十九條之規定，減輕其刑。即其
    法定本刑為「死刑」者，減為無期徒刑（刑法第六十四條第
    二項）；法定本刑為「無期徒刑」者，減為二十年以下十五
    年以上有期徒刑（刑法第六十五條第二項）；法定本刑為「
    併科罰金」之部分，則應依法先加而後減之。
  (六)本院審酌被告之素行、生活狀況、智識程度，兼以被告意圖
    營利而販入第一級毒品海洛因，使人沉迷於毒癮，無法自拔
    ，輕則戕害身心，重則引發各種犯罪，實為多種犯罪之源頭
    ，對社會治安有相當程度影響所生之危害，尤以被告雖甫行
    販入，猶未獲利，旋為警查獲，然其意圖販賣而大量販入海
    洛因7 錢所彰顯之主觀惡性，較之「一般施用毒品者彼此間
    互供有無」之零星交易，仍有程度上之明顯差異（即被告本
    案所為之惡性重大），併以其犯後態度等一切情狀，量處如
    主文所示之刑。
  (七)按刑罰法令關於沒收之規定，有採職權沒收主義與義務沒收
    主義。職權沒收，指法院就屬於被告所有，並供犯罪所用或
    因犯罪所得之物，仍得本於職權為斟酌沒收與否之宣告，例
    如刑法第三十八條第一項第二款、第三款、第三項前段等屬
    之。義務沒收，又可分為絕對義務沒收與相對義務沒收二者
    。前者指凡法條規定「不問屬於犯人與否，沒收之」者屬之
    ，法院就此等之物，無審酌餘地，除已證明毀滅外，不問屬
    於犯人與否或有無查扣，均應沒收之，例如刑法第二百條、
    第二百零五條、第二百零九條、第二百十九條、第二百六十
    六條第二項、毒品危害防制條例第十八條第一項前段等屬之
    ；後者，供犯罪所用或因犯罪所得，且以屬於被告所有者為
    限，始應予以沒收，例如毒品危害防制條例第十九條第一項
    前段、修正前著作權法（87年1 月21日修正公布前之著作權
    法）第九十八條、肅清煙毒條例第十三條第一項是（最高法
    院89年度臺上字第5605號、93年度臺上字第2751號判決意旨
    參照）。查毒品危害防制條例第十八條第一項前段「查獲之
    第一、二級毒品及專供製造或施用第一、二級毒品之器具，
    不問屬於犯人與否，均沒收銷燬之。」係採義務沒收主義，
    且為絕對之義務沒收；故凡隨案查獲之第一級毒品，即扣案
    之海洛因7 包，驗餘後淨重合計23.21 公克，併同無從與之
    完全析離之分裝袋7 只，均應依毒品危害防制條例第十八條
    第一項前段規定，宣告沒收併銷燬之。至因鑑驗而業已消耗
    費失之部分，參諸前揭意旨，自毋須再贅為沒收銷燬之宣告
    。
據上論斷，應依刑事訴訟法第二百九十九條第一項前段、第三百
條，毒品危害防制條例第四條第一項、第十八條第一項前段，刑
法第十一條、第四十七條第一項、第五十九條，判決如主文。
本案經檢察官丙○○到庭執行職務。
中    華    民    國    98    年    7     月    31    日
                  刑事第四庭審判長法  官  齊  潔
                                  法  官  何怡穎
                                  法  官  王慧惠
以上正本證明與原本無異。
如不服本判決應於收受送達後10日內向本院提出上訴書狀，並應
敘述具體理由；其未敘述上訴理由者，應於上訴期間屆滿後20日
內向本院補提理由書 (均須按他造當事人之人數附繕本)「切勿
逕送上級法院」。
中    華    民    國    98    年    7     月    31    日
                                  書記官  王一芳
附錄論罪法條：
毒品危害防制條例第4 條第1 項
製造、運輸、販賣第一級毒品者，處死刑或無期徒刑；處無期徒
刑者，得併科新臺幣1 千萬元以下罰金。
製造、運輸、販賣第二級毒品者，處無期徒刑或7 年以上有期徒
刑，得併科新臺幣7 百萬元以下罰金。
製造、運輸、販賣第三級毒品者，處5 年以上有期徒刑，得併科
新臺幣5 百萬元以下罰金。
製造、運輸、販賣第四級毒品者，處3 年以上10年以下有期徒刑
，得併科新臺幣3 百萬元以下罰金。
製造、運輸、販賣專供製造或施用毒品之器具者，處1 年以上7
年以下有期徒刑，得併科新臺幣1 百萬元以下罰金。
前五項之未遂犯罰之。


司法院資訊處製作；財團法人民間司法改革基金會備份。
